【裁判字號】    99,訴,1102
【裁判日期】    990531
【裁判案由】    毒品危害防制條例
【裁判全文】
臺灣臺中地方法院刑事判決              99年度訴字第1102號
公  訴  人  臺灣臺中地方法院檢察署檢察官
被      告  甲○○
上列被告因違反毒品危害防制條例案件，經檢察官提起公訴（99
年度毒偵字第760 號、第943 號），本院依簡式審判程序判決如
下：
    主    文
甲○○施用第一級毒品，累犯，處有期徒刑柒月；又施用第二級
毒品，累犯，處有期徒刑月；又施用第一級毒品，累犯，處有
期徒刑柒月。應執行有期徒刑壹年。
    犯罪事實
一、甲○○前於民國90年、91年間，因施用毒品及重傷害案件，
    先後經本院以：(一)90年度易字第980 號判處有期徒刑4 月；
    (二)91年度訴字第130 號判處有期徒刑2 年7 月；(三)90年易字
    第3267號判處有期徒刑6 月；(四)91年度易字第2273號判處有
    期徒刑10月；(五)91年度訴字第2355號判處有期徒刑10月，均
    經分別確定在案，嗣經本院以97年度聲減字第764 號裁定減
    刑並就上開(一)、(二)、(三)案定應執行有期徒刑2 年8 月；就第
    (四)、(五)案則應執行有期徒刑9 月確定，甫於97年12月26日縮
    刑期滿執行完畢。又曾於87年間因施用毒品案件，經法院以
    裁定送觀察、勒戒後，認無繼續施用毒品之傾向，於87年 8
    月1 日執行完畢釋放，經臺灣臺中地方法院檢察署檢察官以
    87 年 度偵字第1496 5號為不起訴處分確定；嗣後於88年間
    再因施用毒品案件，經本院以88年度毒聲字第4735號裁定送
    觀察、勒戒，仍認無繼續施用毒品之傾向，而於88年9 月 8
    日執行完畢釋放，由臺灣臺中地方法院檢察署檢察官以88年
    度偵字第13912 號為不起訴處分確定；再於90年間，因施用
    毒品案件，經本院以90年度毒聲字第1340號裁定令入戒治處
    所施以強制戒治，嗣因停止戒治付保護管束，再經撤銷保護
    管束令入強制戒治，而於91年12月17日執行完畢出監。其後
    又因多次施用毒品之犯行，先後經本院判刑確定已如前述。
    詎其猶不知悔改，復基於施用第一、二級毒品之犯意，分別
    為如下犯行：(一)於98年10月22日上午10、11時許，在臺中縣
    豐原市之某公園內，以將海洛因摻水置入其所有之針筒內注
    射之方式，施用第一級毒品海洛因1 次；稍後，在相同地點
    ，以將甲基安非他命放入其所有之玻璃球內燒烤吸食煙霧之
    方式，施用第二級毒品甲基安非他命1 次。嗣於98年10月25
    日凌晨零時10分許，在臺中縣豐原市○○○路○ 段與三環路
    口，為警攔檢盤查，經其同意後採尿送驗結果，呈甲基安非
    他命、嗎啡陽性反應，始查悉上情。(二)於99年1 月15日下午
    某時許，在其當時位於臺中縣后里鄉尾社庄45號住處，以將
    海洛因摻水置入其所有之針筒注射之方式，施用第一級毒品
    海洛因1 次。嗣於99年1 月15日下午4 時，在同址因竊盜等
    案件為警調查，並經其同意後採尿送驗，結果呈嗎啡陽性反
    應，始查悉上情。
二、案經臺中縣警察局豐原、大甲分局分別報告臺灣臺中地方法
    院檢察署檢察官偵查起訴。
    理    由
一、被告甲○○於本院準備程序中，就上揭犯罪事實均為有罪之
    陳述，且所犯係死刑、無期徒刑、最輕本刑為3 年以上有期
    徒刑以外之罪，經本院合議庭依刑事訴訟法第273 條之1 第
    1 項之規定，裁定由受命法官1 人獨任進行簡式審判程序，
    先予敘明。
二、按「被告以外之人於審判外之言詞或書面陳述，除法律有規
    定者外，不得作為證據」，刑事訴訟法第159條第1項固定有
    明文，然「鑑定之經過及其結果，應命鑑定人以言詞或書面
    報告」，同法第206條第1項亦規定甚明。是鑑定人以「書面
    」為鑑定報告提出於法院，依刑事訴訟法第159條第1項立法
    理由及同法第206條第1項規定，即具有證據能力。又法院或
    檢察官得囑託醫院、學校或其他相當之機關、團體為鑑定，
    或審查他人之鑑定，並準用第 203條至第206條之1之規定，
    刑事訴訟法第208條第1項亦定有明文。依此，檢察官對於偵
    查中之案件，認為須實施鑑定者，固應就具體個案，選任鑑
    定人或囑託鑑定機關（團體）為之；但對於司法警察機關調
    查中之案件，或有量大或急迫之情形，為因應實務之現實需
    求，如檢察官針對該類案件之性質（例如：查扣之毒品必須
    檢驗其成份、對施用毒品之犯罪嫌疑人必須檢驗其體內有無
    毒品代謝反應、對於查扣之槍砲彈藥必須檢驗有無殺傷力、
    對違反野生動物保育法案件必須鑑定是否屬於保育類動物案
    件等)，認為當然有鑑定之必要者，經參考法務部92年5月20
    日法檢字第 092080203號函送之法務部「因應刑事訴訟法修
    正工作小組」研討之刑事訴訟法修正相關議題第21則之共識
    結論，以及臺灣高等法院於92年8月1日舉行之刑事訴訟法新
    製法律問題研討會第3 則法律問題研討結果之多數說（載於
    司法院92年8 月印行「刑事訴訟法新製法律問題彙編」第15
    頁至第18頁），基於檢察一體原則，得由該管檢察長對於轄
    區內之案件，以事前概括選任鑑定人或囑託鑑定機關（團體
    ）之方式，俾便轄區內之司法警察官、司法警察對於調查中
    之此類案件，得即時送請事前已選任之鑑定人或囑託之鑑定
    機關（團體）實施鑑定，該鑑定人或鑑定機關（團體）亦應
    視同受承辦檢察官所選任或囑託而執行鑑定業務，其等出具
    之書面鑑定報告應屬刑事訴訟法第206 條所定之傳聞例外，
    當具有證據能力（法務部92年9 月1 日法檢字第0920035083
    號函可供參照）。從而，本件有關查獲之警察單位均依先前
    轄區檢察署檢察長事前概括選任之鑑定機關，即詮昕科技股
    份有限公司就被告尿液實施鑑定，該鑑定機關所出具之各該
    「鑑定書」，均具有證據能力而得為本案之證據。
三、按依毒品危害防制條例第20條、第23條之立法意旨，僅限於
    初犯或5 年後再犯之情形，始應先經觀察、勒戒或強制戒治
    程序，倘被告於初犯後五年內已再犯，經依法追訴處罰，縱
    其第3 次（或第3 次以上）再度施用毒品之時間，在初犯經
    觀察、勒戒或強制戒治執行完畢釋放五年以後，已不合於 5
    年後再犯之規定，且因已於5 年內再犯，顯見其再犯率甚高
    ，原實施觀察、勒戒或強制戒治，已無法收其實效，即應依
    同法第10條處罰。本件被告因施用毒品案件，經法院以裁定
    送觀察、勒戒後，認無繼續施用毒品之傾向，於87年8 月 1
    日執行完畢釋放，由臺灣臺中地方法院檢察署檢察官以87年
    度偵字第14965 號為不起訴處分確定；嗣後於88年間再因施
    用毒品案件，經本院以88年度毒聲字第4735號裁定送觀察、
    勒戒，仍認無繼續施用毒品之傾向，而於88年9 月8 日執行
    完畢釋放，仍由臺灣臺中地方法院檢察署檢察官以88年度偵
    字第13912 號為不起訴處分確定；再於90年間，因施用毒品
    案件，經本院以90年度毒聲字第1340號裁定令入戒治處所施
    以強制戒治，嗣因停止戒治付保護管束，再經撤銷保護管束
    令入強制戒治，而於91年12月17日執行完畢出監。其後更因
    多次施用毒品之犯行，先後經本院以90年易字第980 號、第
    3267號、91年度易字第2273號、91年度訴字第2355號分別判
    處有期徒刑4 月、6 月、10月、10月確定等情，有臺灣高等
    法院被告前案紀錄表1 份附卷足憑。雖本件被告施用毒品行
    為之時間距其於87年間初犯施用毒品案件經送觀察勒戒執行
    完畢經釋放後已逾5 年，惟被告既於觀察勒戒執行完畢後之
    5 年內，即因施用毒品案件再送觀察勒戒、強制戒治，其後
    更經本院多次為科刑判決確定，則本次被告再次施用毒品，
    與5 年後再犯之情形有別，仍應由本院依法審理判決。
四、上揭犯罪事實，業據被告迭於警詢、偵訊及本院審理時均坦
    承不諱，且被告經警採集之尿液，經送檢驗結果，分呈嗎啡
    及甲基安非他命陽性反應，及嗎啡陽性反應，有臺中縣警察
    局豐原分局委託鑑驗尿液代號與真實姓名對照表、詮昕科技
    股份有限公司98年11月11日報告編號8B030001號濫用藥物尿
    液檢驗報告各1 紙（見中縣豐警偵字第0990018770號警卷第
    7 頁、第8 頁）、尿液代號與真實姓名對照表、詮昕科技股
    份有限公司99年2 月8 日報告編號00000000號濫用藥物尿液
    檢驗報告各1 紙（見中縣甲警偵字第0990001397號警卷第 5
    頁、第4 頁）在卷可稽，足認被告之自白與事實相符。本件
    事證明確，被告之犯行堪予認定，應依法論科。
五、核被告如犯罪事實一、（一）所為，係犯毒品危害防制條例
    第10條第1 項之施用第一級毒品罪及同條第2 項之施用第二
    級毒品罪；如犯罪事實欄一、（二）所為，係犯毒品危害防
    制條例第10條第1 項之施用第一級毒品罪。又其各該持有第
    一、二級毒品後進而施用，其持有之低度行為，應為各該施
    用之高度行為所吸收，不另論罪。被告所犯2 次施用第一級
    毒品罪及1 次施用第二級毒品罪，其犯意各別、行為互殊，
    應予分論併罰。又被告有犯罪事實欄一、所載之論罪科刑及
    執行情形，有臺灣高等法院被告前案紀錄表在卷可稽，其於
    有期徒刑執行完畢後5 年內故意再犯本案有期徒刑以上罪，
    為累犯，應依刑法第47條第1 項規定，加重其刑。爰審酌被
    告前迭經觀察、勒戒及強制戒治後，仍未能戒絕其毒癮而再
    次施用毒品，足證前開保安處分措施已難矯治其惡性，惟念
    其於犯罪後坦承犯行及所犯為自戕行為，暨考量其施用毒品
    之方式等一切情狀，分別量處如主文所示之刑，並定其應執
    行之刑。又被告於犯罪事實欄所載時、地持以施用毒品之注
    射針筒（海洛因部分）、玻璃球吸食器（甲基安非他命部分
    ），雖係被告所有，惟均已丟棄，此據被告於本院審理時供
    承明確，且乏證據證明尚未滅失，又非屬違禁物，為免執行
    困難，本院自不為沒收之諭知。
據上論斷，應依刑事訴訟法第273 條之1 第1 項、第299 條第 1
項前段，毒品危害防制條例第10條第1 項、第2 項，刑法第11條
前段、第47條1 項、第51條第5款，判決如主文。
本案經檢察官胡宗鳴到庭執行職務。
中    華    民    國    99    年    5     月    31    日
                    刑事第十庭  法  官  簡婉倫
以上正本證明與原本無異。
如不服本判決應於收受判決後10日內向本院提出上訴書狀，並應
敘述具體理由；其未敘述上訴理由者，應於上訴期間屆滿後20日
內向本院補提理由書（均須按他造當事人之人數附繕本）「切勿
逕送上級法院」。
                                書記官  許千士
中    華    民    國    99    年    5     月    31    日
附錄論罪科刑法條
毒品危害防制條例第10條
施用第一級毒品者，處 6 月以上 5 年以下有期徒刑。
施用第二級毒品者，處 3 年以下有期徒刑。

司法院資訊處製作；財團法人民間司法改革基金會備份。
